【裁判字號】    99,審簡聲抗,2
【裁判日期】    990127
【裁判案由】    公示送達
【裁判全文】
臺灣高雄地方法院民事裁定           99年度審簡聲抗字第2號
抗  告  人  日榮資產管理股份有限公司
法定代理人  乙○○
相  對  人  丙○○
            丁○○
上列當事人間因聲請公示送達事件，抗告人對於民國98年12月24
日本院鳳山簡易庭所為之98年度鳳簡聲字第83號民事裁定提起抗
告，本院裁定如下：
    主  文
抗告駁回。
抗告程序費用新臺幣壹仟元由抗告人負擔。
    理  由
一、按表意人非因自己之過失不知相對人居所者，固得依民事訴
    訟法公示送達之規定，以公示送達為意思表示之通知，民法
    第97條定有明文。且對於當事人之送達，如有應為送達之處
    所不明者，始得依聲請准為公示送達，惟相對人若非遷移不
    明，即難謂送達之處所不明。又按民事訴訟法第一百四十九
    條第一項第一款所謂「應為送達之處所不明者」，係指已用
    相當之方法探查，仍不知其應為送達之處所者而言。其「不
    明」之事實，應由聲請公示送達之人負舉證之責任，而由法
    院依具體事實判斷之，最高法院著有82年臺上字第272 號判
    例要旨足資參照。
二、抗告意旨略以：渠曾先後於97年11月12日、98年3 月11日郵
    寄相對人，均遭逾領退回；且渠先後於97年8 月19日、99年
    1 月6 日至相對人戶籍地址即住所地實地勘查，均未遇相對
    人2 人，且當地鄰居均表明相對人戶籍地已空屋許幾，不識
    相對人2 人，又從戶籍地信箱塞滿廣告信件可知，該戶籍地
    已許久無人整理，因鈞院98年度鳳簡聲字第79號聲請公示送
    達事件民事裁定，承辦法官函請當地警察機關協助確認相對
    人是否在戶籍地有無居住之事實，故聲請由高雄縣政府警察
    局鳳山分局協助訪查，以釐清相對人之居住情況。是渠已用
    相當方法探查，仍不知相對人應為送達之處所，而無法使相
    對人知悉債權讓與之事實，自符合公示聲請送達之要件，原
    裁定尚有違誤，爰依民法第97條及最高法院82年臺上字第27
    2 號判例要旨，提起抗告請求廢棄原裁定並准為公示送達等
    語。
三、經查：本件抗告人主張其轉輾受讓中國信託商業銀行股份有
    限公司（合併保證責任高雄縣鳳山信用合作社）及英屬維京
    群島商科信資產管理股份有限公司臺灣分公司對相對人之債
    權，經向相對人之戶籍地送達債權讓與通知，但均未能合法
    送達等情，固據其提出如附件所示債權讓與證明書、97年11
    月12日臺中五權路郵局第1715號存證信函暨掛號郵件信封、
    98年3 月11日臺中五權路郵局第225 號存證信函寄掛號郵件
    信封及戶籍謄本為證。惟抗告人所寄發與相對人之通知，依
    上開資料所示，相對人之戶籍地址即上開郵件送達處所為「
    高雄縣鳳山市○○街163 巷5 弄5 號」，核與原法院依職權
    調取相對人之個人基本資料查詢結果相符（見原法院卷宗頁
    14、16），且郵務人員係在送達時經2 次通知而「不在」、
    「按鈴、呼叫無回應」，始以「招領逾期」退回，並非以相
    對人之住居所遷移不明為由遭退回，此有退回之信封影本在
    卷可稽。而招領逾期或因外出工作、旅行，抑或因其他事由
    暫未返回住居所，不一而足，洵難僅據此即率而認定相對人
    之住居所確屬不明。又本件因抗告人提起抗告，原法院將抗
    告狀繕本按相對人之戶籍地址送達相對人，由相對人丁○○
    本人於民國99年1 月14日下午2 時40分收受及以配偶身分代
    為收受等情，有原法院送達證書2 紙附卷足憑；而相對人2
    人仍設籍在上開地址，亦經本院依職權核閱相對人之全戶戶
    籍資料查詢結果無訛，益徵相對人2 人應仍居住於該處所，
    至堪認定，故抗告人聲請由高雄縣政府警察局鳳山分局協助
    訪查乙節，已無必要。從而，抗告人聲請准予公示送達，尚
    與首揭條文規定要件不符。原法院依此駁回其聲請，並無違
    誤。抗告意旨指摘原裁定不當，求予廢棄，為無理由，應予
    駁回。
四、依非訟事件法第21條第2 項、第24條第1 項、第46條，民事
    訴訟法第495 條之1 第1 項、第449 條第1 項、第78條，裁
    定如主文。
中    華    民    國    99    年    1     月    27    日
                      民事第二庭
                          審判長法  官  陳嘉惠
                                法  官  秦慧君
                                法  官  劉定安
正本係照原本作成。
本裁定不得再抗告。
中    華    民    國    99    年    1     月    27    日
                                書記官  楊雅蘭

司法院資訊處製作；財團法人民間司法改革基金會備份。
